臺灣苗栗地方法院刑事判決　　　　　 100年度交簡上字第41號
上　訴　人　臺灣苗栗地方法院檢察署檢察官
被　　　告　張政和
上列上訴人因被告業務過失傷害等案件，不服本院中華民國100
年9 月29日所為之100 年度苗交簡字第632 號第一審簡易判決（
聲請簡易判決處刑案號：100 年度調偵字第104 、105 號），提
起上訴，本院管轄之第二審合議庭判決如下：
    主  文
原判決撤銷。
張政和不能安全駕駛動力交通工具，處罰金新臺幣捌萬元。
又其從事業務之人，因業務上之過失傷害人，處有期徒刑陸月，
如易科罰金，以新臺幣壹仟元折算壹日。
    犯罪事實及證據
一、本件犯罪事實及證據欄除補充如附件（本件原審聲請簡易判
    決處刑書）所示「（第一行起首）張政和，平日受僱於址設
    苗栗縣頭份鎮○○路○ 段68號大容貨運公司之司機，以駕駛
    大貨車載貨為業，為從事業務之人。（最末行後接）張政和
    於肇事後，隨即停留於現場，且於警員據報趕赴現場處理時
    ，向據報前來尚不知肇事者為何人之員警坦承肇事，嗣並自
    願接受裁判。」及「被告張政和審理時之自白、財團法人為
    恭紀念醫院中華民國100 年11月30日為恭醫字第1000001108
    號函1 份」外，其餘均引用第一審簡易判決記載之事實與證
    據。
二、案經被害人少年羅○○之父羅銘政及被害人少年吳○○之母
    劉月鳳訴由苗栗縣警察局頭份分局報告臺灣苗栗地方法院檢
    察官偵查起訴。
    理  由
壹、證據能力部分：
    按被告以外之人於審判外之言詞或書面陳述，除法律有規定
    者外，不得作為證據；又按當事人於法院調查證據時，知有
    第159條第1項不得為證據之情形，而未於言詞辯論終結前聲
    明異議者，視為有前項之同意，刑事訴訟法第159條第1項、
    第159條之5第2項分別定有明文。本院引為判斷依據之下列
    供述證據及非供述證據，上訴人即檢察官、被告張政和既未
    曾爭執其證據能力，且於言詞辯論終結前，亦未聲明異議，
    本院審酌各該證據作成時之情況，並無不當之情形，認以之
    作為證據應屬適當，依刑事訴訟法第159 條之5 第2 項規定
    ，自具有證據能力。
貳、實體方面：
一、認定本件犯罪事實之證據：詳如附件簡易判決書所記載及上
    開事實及證據欄之補充。足認本件事證明確，足堪認定，應
    予依法論科。
二、按行為後法律有變更者，適用行為時之法律，但行為後之法
    律有利於行為人者，適用最有利於行為人之法律，刑法第2
    條第1 項定有明文。本件被告行為時之刑法第185 條之3 第
    1 項前段原規定：「服用毒品、麻醉藥品、酒類或其他相類
    之物，不能安全駕駛動力交通工具而駕駛者，處1 年以下有
    期徒刑、拘役或科或併科15 萬 元以下罰金。」，而被告行
    為後之100 年12月2 日修正施行之刑法第185 條之3 第1 項
    則規定：「服用毒品、麻醉藥品、酒類或其他相類之物，不
    能安全駕駛動力交通工具而駕駛者，處2 年以下有期徒刑、
    拘役或科或併科20萬元以下罰金。」，比較新舊法結果，以
    舊法較有利於被告，是應依刑法第2 條第1 項前段規定適用
    舊法。
三、按刑法上所謂業務，係指個人基於其社會地位繼續反覆所執
    行之事務，包括主要業務及其附隨之準備工作與輔助事務在
    內，此項附隨之事務，並非漫無限制，必須與其主要業務有
    直接、密切之關係者，始可包含在業務概念中，而認其屬業
    務之範圍，最高法院89年度臺上字第8075號判例意旨可資參
    照。其次，最高法院89年度臺上字第5002號判決意旨謂：「
    從事業務之人，就一定危險認識之能力較一般常人為高，故
    課以較高之注意義務。換言之，客觀上，其避免發生一定危
    險之期待可能性較常人為高，故其違反注意義務之可責性，
    自亦較重。上訴人以駕駛為其附隨業務，不問其駕駛之時間
    是否係下班途中，均不能改變其應有之注意義務，故其駕駛
    之行為均不失為業務上行為之性質」等語，另最高法院75年
    度臺上字第1685號判例意旨謂：「汽車駕駛人之駕駛工作，
    乃隨時可致他人身體生命於危險之行為，並係具有將該行為
    繼續，反覆行使之地位之人。因此應有經常注意俾免他人於
    危險之特別注意義務。茲上訴人所駕駛之客貨兩用車，係以
    之為販賣錄音帶所用，其本人並以販賣錄音帶為業如上，故
    其駕駛該車本屬其社會活動之一，在社會上有其特殊之屬性
    （地位），其本於此項屬性（地位）而駕車，自屬基於社會
    生活上之地位而反覆執行事務，因之，在此地位之駕車，不
    問其目的為何，均應認其係業務之範圍。上訴人徒以其時非
    用以運載錄音帶，即謂非業務行為，難認有理由」等語。本
    件被告自稱為大榮貨運公司所聘僱司機，以駕駛大貨車載貨
    為業，為從事駕駛業務之人，其開貨車載運貨物已5 年多，
    每日上班約7 小時，因為公司規定下班後不能開公司車，故
    其當時下班後，所駕駛為車牌號碼2F -9337號自小客車等語
    （參見本院100 年度交簡上字第41號第43頁背面至第45頁）
    是。依其所述情節，可認其當時駕駛車輛之行為雖非運貨之
    主要業務本身，但與運送貨物之主要業務具有直接、密切之
    輔助關係，為運貨之附隨業務，是被告乃從事駕駛業務之人
    ，對於駕駛行為負有較一般人更高之注意義務，縱使事發當
    時被告係在下班與同事聚餐後返家途中而非工作時間，且駕
    駛自小客車，仍未改變其應有之注意義務，其駕駛之行為仍
    不失為業務上行為之性質。揆諸前開判例及判決意旨，被告
    駕車過失肇事使人受傷之行為，應可認定為業務上之過失行
    為。綜上所述，本件事證明確，被告犯行堪以認定。
三、核被告所為，係犯修正前刑法第185 條之3 不能安全駕駛動
    力交通工具罪與第284 條第2 項前段業務過失傷害罪。聲請
    簡易判決處刑意旨原認被告所為之犯行，係涉犯刑法第284
    條第1 項前段之過失傷害罪嫌，尚有未洽，惟此部分起訴法
    條業經全程到庭實施公訴之檢察官於本院審理時當庭更正為
    刑法第284 條第2 項前段之業務過失傷害罪，惟二者基本社
    會事實同一，又依檢察一體原則，本院自無庸再為變更法條
    之諭知，附此敘明。又被告酒醉駕車因而致人受傷，應依道
    路交通管理處罰條例第86條第1 項規定加重其刑。再被告於
    肇事後，留在事故現場，主動向前往事故現場處理，且尚不
    知肇事者為何人之員警坦承肇事，嗣並接受裁判之事實，有
    苗栗縣警察局道路交通事故肇事人自首情形紀錄表1 份在卷
    可參（見臺灣苗栗地方法院檢察署100 年度偵字第1505 號
    第32頁），符合刑法第62條前段自首之規定，爰依法減輕其
    刑，並依法先加後減之。原審認被告罪證明確，予以論罪科
    刑，固非無見，然未及論述上開刑法第185 條之3 新舊法之
    比較，疏未審酌被告所犯係刑法第284 條第1 項業務過失傷
    害罪、道路交通管理處罰條例第86條第1 項加重其刑及刑法
    第62條前段自首依法減輕其刑等規定。即僅依法定刑度較輕
    之刑法第277 條第1 項普通傷害罪量處有期徒刑5 月，尚有
    未合，檢察官執此上訴為有理由，爰撤銷改判之。
四、茲審酌被告酒後疏未注意車前狀況並採取必要之安全措施而
    肇事，導致撞擊少年羅○○、吳○○所騎乘之機車，使少年
    羅○○因而受有頭部外傷併顱骨骨折、左側急性腦硬膜上血
    腫、左側股骨開放性骨折及創傷性右耳缺損等傷害；少年吳
    ○○則受有左側脛骨和腓骨骨折、頭部外傷合併蜘蛛膜下腔
    出血、腦硬膜下出血及顱內出血等傷害，雖少年羅○○所受
    傷勢尚未達局部神經功能缺損，且其情緒低落、失眠、活力
    差、缺乏動機至精神科門診就醫，但不能因此說明車禍即是
    憂鬱症之直接原因等情，此有財團法人為恭紀念醫院中華民
    國100 年11月30日為恭醫字第1000001108號函1 份足參。被
    告雖於偵、審坦承有過失傷害之犯行，然僅支付部分必要之
    醫療費用，迄未與告訴人等達成和解，以及學歷為高中畢業
    、家境小康、犯罪之手段、被害人等所生損害非輕、違規情
    節輕重等一切情狀，量處如主文所示之刑，並諭知易科罰金
    之折算標準，以資懲儆。
五、據上論斷，應依刑事訴訟法第455 條之1 第1 項、第3 項、
    第369 條第1 項前段、第364 條、第299 條第1 項前段，刑
    法第2 條第1 項、第55條前段、修正前刑法第185 條之3 、
    刑法第284 條第2 項前段、第62條，道路交通管理處罰條例
    第86條第1 項，判決如主文。
本案經檢察官葉竹鳳到庭執行職務。
中    華    民    國   100    年    12    月    9     日
                      交通法庭  審判長法  官 楊清益
                                      法  官 張新楣
                                      法  官 周靜妮
以上正本證明與原本無異。
不得上訴。
                                      書記官 巫  穎
中    華    民    國   100    年    12    月    9     日
附錄論罪科刑法條：
修正前中華民國刑法第185條之3
服用毒品、麻醉藥品、酒類或其他相類之物，不能安全駕駛動力
交通工具而駕駛者，處 1 年以下有期徒刑、拘役或科或併科 15
萬元以下罰金。
中華民國刑法第284條
因過失傷害人者，處 6 月以下有期徒刑、拘役或 5 百元以下罰
金，致重傷者，處 1 年以下有期徒刑、拘役或 5 百元以下罰金
。
從事業務之人，因業務上之過失傷害人者，處 1 年以下有期徒
刑、拘役或 1 千元以下罰金，致重傷者，處 3 年以下有期徒刑
、拘役或 2 千元以下罰金。